【裁判字號】    98,抗,1406
【裁判日期】    981014
【裁判案由】    訴訟救助
【裁判全文】
臺灣高等法院民事裁定                  98年度抗字第1406號
抗  告  人  乙○○
上列抗告人因與甲○○等間返還不當得利事件，聲請訴訟救助，
抗告人對於中華民國98年7月28日臺灣臺北地方法院所為裁定（
98年度審救字第102號）提起抗告，本院裁定如下：
    主  文
抗告駁回
抗告訴訟費用由抗告人負擔。
    理  由
一、抗告意旨略以：伊所有之5筆土地皆遭法院查封，持有之股
    票，亦因公司破產而一文不值，並遭稅捐機關追繳稅款，被
    限制出境。伊僅餘對他人之債權，但債務人皆避不還債，乃
    需提起訴訟求償，否則無法實現伊之債權。是伊已無資力支
    付訴訟費用，為此聲請訴訟救助云云。
二、按當事人無資力支出訴訟費用者，依民事訴訟法第107條規
    定，法院固應依聲請准予救助。惟此項請求救助之事由，依
    同法第109條第2項、第284條之規定，應提出能即時調查之
    證據以釋明之。而所謂無資力，係指窘於生活，且缺乏經濟
    信用者而言。申言之，若非取給於自己或家族所必需之生活
    費不能支出訴訟費用，且無籌措款項以支出訴訟費用之信用
    技能，方能謂之為無資力支出訴訟費用（最高法院89年度臺
    聲字第164號裁定參照）。又聲請訴訟救助，依民事訴訟法
    第109條第2項、第284條之規定，應提出能即時調查之證據
    ，以釋明請求救助之事由，是法院調查聲請人是否無資力支
    出訴訟費用，專就聲請人提出之證據為之，如聲請人並未提
    出證據，或依其提出之證據，未能信其無資力支出訴訟費用
    之主張為真實，即應將其聲請駁回，並無派員職權調查或定
    期補正之必要（最高法院26年滬抗字第34號判例、88年度臺
    抗字第518 號裁定意旨參照）。
三、經查：
（一）抗告人就其財產狀況，固提出財產資料清單、刑事判決、
      土地登記謄本、財政部98年7月24日台稅財字第098009045
      7號函（均影本，見本院卷第7至18頁）等件為證，而陳稱
      無力支付訴訟費用云云。惟抗告人曾擔任新瑞都開發股份
      有限公司之董事，亦於起訴狀自承：為求銀行聯貸順利進
      行而支付佣金新臺幣5000萬元，足見抗告人原非缺乏經濟
      信用能力者，堪以認定。
（二）抗告人雖以其不動產均已遭查封，並提出土地登記謄本影
      本（見本院卷第13頁至第18頁）為證。惟不動產遭查封，
      僅能釋明抗告人遭債權追償之情形，尚不能釋明抗告人確
      有窘於生活，且缺乏經濟上之信用，致無法籌措款項支出
      訴訟費用等節。至抗告人所稱持有之股票已無價值云云，
      不僅未提出釋明證據，況縱有其事，亦僅能表示抗告人所
      有之股票缺乏財產價值，要難推認其屬無資力之人。另抗
      告人所謂因欠稅而遭限制出境等情，亦與其是否窘於生活
      無涉。
（三）準此，抗告人提出之各項證據，均不足釋明其係屬窘於生
      活，且缺乏經濟信用，使本院得信其為無資力支出訴訟費
      用者。是揆諸上開說明，本院毋庸依職權另行調查抗告人
      所未提出之證據，即得駁回其訴訟救助之聲請。是故，原
      裁定將抗告人之聲請駁回，於法並無不合。抗告意旨，猶
      執前詞，指摘原裁定不當，求為廢棄，為無理由，應予駁
      回。
五、據上論結，本件抗告為無理由，爰裁定如主文。
中    華    民    國    98    年    10    月    14    日
                    民事第五庭
                        審判長法  官  李錦美
                              法  官  黃雯惠
                              法  官  鍾任賜
正本係照原本作成。
如不服本裁定，應於收受送達後10日內向本院提出抗告狀，並應
繳納抗告費新台幣１千元。
中    華    民    國    98    年    10    月    16    日
                              書記官  吳金來


司法院資訊處製作；財團法人民間司法改革基金會備份。
